【裁判字號】    97,交抗,21
【裁判日期】    970118
【裁判案由】    聲明異議
【裁判全文】
臺灣高等法院高雄分院刑事裁定          97年度交抗字第21號
抗  告  人  高雄市政府交通局
法定代理人  甲○○
受處分人    乙○○
上列抗告人因違反道路交通管理處罰條例聲明異議案件，不服臺
灣高雄地方法院中華民國96年7 月27日裁定（96年度交聲字第64
4 號），提起抗告，本院裁定如下：
    主  文
抗告駁回。
    理  由
一、抗告意旨略以：依道路交通安全規則第61條規定，汽車駕駛
    人取得高一級車輛之駕駛資格者，應換發駕駛執照，並准其
    駕駛較低級車類之車輛。準此，原處分機關對受處分人酒後
    無照駕駛重型機車，裁處吊扣駕駛執照12月，該吊扣駕駛執
    照之目的，尚有暫時禁止行為人於道路上駕駛，而危及一般
    用路者，原處分吊扣受處分人普通大貨車駕駛執照，於法並
    無不合，原裁定撤銷該吊扣駕照處分，顯有違誤云云。
二、原處分意旨略以：本件異議人即受處分人乙○○僅有大貨車
    駕駛執照，並無重型機車駕照，竟於民國96年6 月29日某時
    飲用酒類後，仍騎乘車牌號碼XIS-031 號重型機車於道路上
    行駛，於同日晚間8 時31分許行經高雄與臨海路口，為警臨
    檢盤查，並對異議人進行酒精濃度測試後，發現其呼氣酒精
    濃度為每公升0.53毫克，經警舉發，原處分機關依道路交通
    管理處罰條例第35條第1 項第1 款、第22條第1 項第4 款，
    於96年7 月16日以高市府交裁字第裁32-B 00000000 號裁決
    書裁處受處分人酒後駕車部分罰鍰新臺幣（下同）3 萬、吊
    扣駕駛執照12個月及罰鍰1800元並施以道安講習。
三、原裁定以：按「汽車駕駛人，駕駛汽車經測試檢定有下列情
    形之一者，處新臺幣1 萬5 千元以上6 萬元以下罰鍰，並當
    場移置保管該汽車及吊扣其駕駛執照一年..... 一、酒精濃
    度超過規定標準。」道路交通管理處罰條例第35條固定有明
    文。然現行道路交通管理處罰條例第68條僅規定「汽車駕駛
    人，因違反本條例及道路交通安全規則之規定，受吊銷駕駛
    執照處分時，吊銷其持有各級車類之駕駛執照。」並未包括
    吊扣之情形。由立法沿革觀之，本條原規定受吊扣駕駛執照
    處分時，亦需一併吊扣駕駛人各級車類之駕駛執照，至94年
    12月14日修正本條時，則刪除吊扣部分之規定，足見立法者
    認為吊扣駕照之處分只需吊扣駕駛人違規時所駕駛車類之駕
    駛執照即可，故刻意刪除一併吊扣駕駛人持有所有車類駕駛
    執照之規定。況道路交通管理處罰條例第67條第6 項明文規
    定：「汽車駕駛人違反本條例規定，應受吊扣駕駛執照處分
    ，於汽車駕駛人係無駕駛執照駕車者，在所規定最長吊扣期
    間內，不得考領駕駛執照。」，是本條例就無駕駛執照者應
    受吊扣駕駛執照處分之情形，已設有處理之方式，自不得因
    違規人並無駕駛執照即任意吊扣其他種類車輛之駕照。故本
    條例第35 條 規定所需吊扣之駕照，應係指酒精濃度超過規
    定標準駕駛遭查獲時所駕駛車輛之駕照，而不得將遭查獲人
    所持有各級車輛之駕照均予吊扣。本件受處分人酒後駕駛重
    型機車，然其並無重型機車駕照，原處分機關裁處吊扣駕照
    ，已與法律意旨有違。本件異議人無重型機車駕照，本即不
    得騎乘重型機車，只需依法禁止其在此期間內考領重型機車
    駕照，即可達成原本預定之法律效果。原處分機關再吊扣異
    議人大貨車駕照，對異議人顯然較一般持有重型機車駕照之
    酒後駕車違規者更為苛刻。而同為酒後駕車，為何僅因有無
    重型機車駕照即為此差別待遇，顯無正當之理由，原處分中
    關於吊扣大貨車駕照之處分，亦違反行政程序法第6 條所揭
    示之平等原則。原裁定因認原處分機關此吊扣受處分人之大
    貨車駕照之處分，顯有違誤，因而予以撤銷此部分之處分，
    經核並無不合，抗告意旨指摘原裁定不當，為無理由，應予
    駁回。
四、據上論結，應依道路交通案件處理辦法第26條，刑事訴訟法
    第412條，裁定如主文。
中    華    民    國    97    年    1     月    18    日
                  刑事第六庭    審判長法  官   王憲義
                                      法  官   張盛喜
                                      法  官   邱永貴
以上正本證明與原本無異。
不得再抗告。
中    華    民    國    97    年    1     月    18    日
                                      書記官   陳靖華


司法院資訊處製作；財團法人民間司法改革基金會備份。
